---
title: "Konsumindex"
author: "Johanna Zenk"
date: "26 10 2021"
output: html_document
editor_options: 
  chunk_output_type: console
---

```{r setup, include=FALSE}
knitr::opts_chunk$set(echo = TRUE, message = FALSE, warning = FALSE)
```

Die Universität St. Gallen sammelt und veröffentlicht Daten zu Konsumausgaben im Rahmen des Projekts [Monitoring Consumption Switzerland](https://monitoringconsumption.com/).

In den folgenden Schritten werden verschiedene Indizes zu den Konsumausgaben im Kanton Zürich und in der Schweiz erstellt.

```{r packages}

library(tidyverse)
library(lubridate)
library(gt)

```

### Daten laden

Das Datenset ``kartenzahlungen`` enthält Transaktionen, die von inländischen und ausländischen Karteninhaber:innen in Verkaufsstellen (POS) in der Schweiz getätigt werden.

Das Datenset ``bargeld`` enthält Transaktionen (POS) und Bargeldbezüge (ATM) von Schweizer Debit-Karteninhaber:innen.

```{r}

downloadlink1 <- "https://drive.switch.ch/index.php/s/PSg7Y8Za5LmQ5dn/download?path=%2F2_ACQUIRING%20DATA&files=ACQ_POS_Grossregion_NOGA.csv"

kartenzahlungen <- read_csv(downloadlink1)

downloadlink2 <- "https://drive.switch.ch/index.php/s/PSg7Y8Za5LmQ5dn/download?path=%2F3_ISSUING%20DATA&files=DEBIT_Merchanttype_Grossregion.csv"

bargeld <- read_csv(downloadlink2)

```

### Daten erkunden

```{r}

summary(kartenzahlungen)
glimpse(kartenzahlungen)

summary(bargeld)
glimpse(bargeld)

```

### Daten transformieren

1. Datumsangabe im Datensatz ``bargeld`` in Datumsvariable umwandeln, hierzu neue Variable erstellen

```{r}

bargeld <- bargeld %>%
  mutate(datum = parse_date_time2(Date, orders = "dmy"))

glimpse(bargeld)
summary(bargeld)

```

**Fragen an Lars:**  
**1. Die Funktion ``parse_date(Date, format = "%Y.%m.%d"`` hat zu ``NA``-Werten in der neuen Variablen geführt**  
**2. Ich wollte die Variable datum gerne mit ``as.Date(datum)`` in eine Datumsvariable umwalden, habe aber folgende Fehlermeldung erhalten:**  
**Error in as.Date.default(., datum) : weiss nicht, wie '.' in Klasse "“Date”" umgewandelt wird**

2. Spalte mit Jahresangabe und mit Kalenderwochenangabe erstellen

```{r}

bargeld <- bargeld %>%
  mutate(jahr = isoyear(datum), KW = isoweek(datum)) %>%
  relocate(datum, jahr, KW, .after = Date)

# KW 1 in KW o1 umwandeln, damit Sortierung richtig funktioniert
bargeld$KW <- sprintf("%02d", as.numeric(bargeld$KW))  

kartenzahlungen <- kartenzahlungen %>%
  mutate(jahr = isoyear(Date), KW = isoweek(Date)) %>%
  relocate(jahr, KW, .after = Date) 

# KW 1 in KW o1 umwandeln, damit Sortierung richtig funktioniert
kartenzahlungen$KW <- sprintf("%02d", as.numeric(kartenzahlungen$KW))  

# Für spätere Gruppierung zusätzliche Variable erstellen, die Jahr und Kalenderwoche vereint
# anschliessend nach Jahr und Kalenderwoche sortieren

 bargeld <- bargeld %>%
   unite(jahrkw, jahr, KW, sep = "-", remove = FALSE) %>% 
   arrange(jahrkw)

glimpse(bargeld)

kartenzahlungen <- kartenzahlungen %>%
  unite(jahrkw, jahr, KW, sep = "-", remove = FALSE) %>%
  arrange(jahrkw)

```


### Daten filtern und Indizes berechnen



#### 1. Kartenzahlungen gesamt

##### Daten filtern

```{r}

# Lichtenstein und Campione d'Italia (Region = 9999) aus dem Datensatz herausfiltern

kartenzahlungen_ch <- filter(kartenzahlungen, !Region == 9999)

# Kartenzahlungen nach Region und KW

kartenzahlungen_reg <- kartenzahlungen_ch %>%
  group_by(Region, jahrkw) %>%
  summarize(summe = sum(`Amount CHF`)) %>%
  spread(Region, summe) %>%
  rowwise() %>%
  mutate(Schweiz = sum(c_across("Central":"Zurich")))

```

##### Index berechnen

```{r}

# Wochenmittelwert des Jahres 2019 als Referenzwert berechnen

kartenzahlungen_2019 <- filter(kartenzahlungen_reg, grepl("2019", jahrkw))

kartenzahlungen_2019 <- kartenzahlungen_2019 %>% 
  remove_rownames %>% column_to_rownames(var="jahrkw")

newrow_k <- summarize_all(kartenzahlungen_2019, mean)

rownames(newrow_k) <- c("2019-00")

# Einzelne Wochenwere ab 2020 hinzufügen
  
kartenzahlungen_ab2020 <- filter(kartenzahlungen_reg, !grepl("2019", jahrkw))

kartenzahlungen_ab2020 <- kartenzahlungen_ab2020 %>% 
  remove_rownames %>% column_to_rownames(var="jahrkw")

kartenzahlungen_index_raw <- rbind(newrow_k, kartenzahlungen_ab2020)

# Index berechnen

kartenzahlungen_index <- apply(kartenzahlungen_index_raw, 2, function(y) 100 * y / y[1])

kartenzahlungen_index <- as.data.frame(kartenzahlungen_index)
kartenzahlungen_index <- rownames_to_column(kartenzahlungen_index, "Kalenderwoche")

```

##### Grafiken erstellen

```{r}

# Daten zurück in Longformat umwandeln

kartenzahlungen_index_long <- kartenzahlungen_index %>%
  gather(`Central`, `Eastern`, `Espace Mittelland`, `Lake Geneva`, `Northwestern`, `Ticino`, `Zurich`, `Schweiz`, key = "Region", value = "Index")

# Grafik mit allen Regionen der Schweiz

ggplot(kartenzahlungen_index_long, aes(x=Kalenderwoche, y=Index, group=Region))+
  geom_line(aes(color=Region),size = 0.8)+
  scale_color_manual(values=c("#57DC79","#36A953","#237739","#6ADC5E","#82B0BE","#A5A5A5","#A0DCAF","#00B0F0"))+
  theme_minimal()+
  geom_hline(yintercept = 100, color = "darkgray", size = 0.5) +
  theme(axis.text.x = element_text(angle = 90, vjust = 0.5, hjust=1))+
  theme(legend.position = "bottom")+
  labs(title = "Konsumindex",
        subtitle = "Kartenzahlungen, Index 100 = Mittelwert 2019",
        caption = "Daten: https://monitoringconsumption.com/")

# Grafik mit ausgewählten Regionen

kartenzahlungen_index_long %>%
  filter(Region == c("Schweiz","Zurich")) %>%
  ggplot(aes(x=Kalenderwoche, y=Index, group=Region))+
  geom_line(aes(color=Region), size=1.2)+
  scale_color_manual(values=c("#A5A5A5","#00B0F0"))+
  theme_minimal()+
  geom_hline(yintercept = 100, color = "darkgray", size = 0.5) +
  theme(axis.text.x = element_text(angle = 90, vjust = 0.5, hjust=1))+
  theme(legend.position = "bottom")+
  labs(title = "Konsumindex",
        subtitle = "Kartenzahlungen, Index 100 = Mittelwert 2019",
        caption = "Daten: https://monitoringconsumption.com/")

# Grafik mit Daten für das Jahr 2020

kartenzahlungen_index_long %>%
  filter(Region == c("Schweiz","Zurich")) %>%
  filter(Kalenderwoche < "2021-01") %>%
  ggplot(aes(x=Kalenderwoche, y=Index, group=Region))+
  geom_line(aes(color=Region), size=1.2)+
  scale_color_manual(values=c("#A5A5A5","#00B0F0"))+
  theme_minimal()+
  geom_hline(yintercept = 100, color = "darkgray", size = 0.5) +
  theme(axis.text.x = element_text(angle = 90, vjust = 0.5, hjust=1))+
  theme(legend.position = "bottom")+
  labs(title = "Konsumindex 2020",
        subtitle = "Kartenzahlungen, Index 100 = Mittelwert 2019",
        caption = "Daten: https://monitoringconsumption.com/")

# Grafik mit Daten für das Jahr 2021

kartenzahlungen_index_long %>%
  filter(Region == c("Schweiz","Zurich")) %>%
  filter(Kalenderwoche >= "2021-01") %>%
  ggplot(aes(x=Kalenderwoche, y=Index, group=Region))+
  geom_line(aes(color=Region), size=1.2)+
  scale_color_manual(values=c("#A5A5A5","#00B0F0"))+
  theme_minimal()+
  geom_hline(yintercept = 100, color = "darkgray", size = 0.5) +
  theme(axis.text.x = element_text(angle = 90, vjust = 0.5, hjust=1))+
  theme(legend.position = "bottom")+
  labs(title = "Konsumindex 2021",
        subtitle = "Kartenzahlungen, Index 100 = Mittelwert 2019",
        caption = "Daten: https://monitoringconsumption.com/")

```


#### 2. Kartenzahlungen im Detailhandel

##### Daten filtern

```{r}

# Lichtenstein und Campione d'Italia (Region = 9999) aus dem Datensatz herausfiltern

kartenzahlungen_ch_d <- filter(kartenzahlungen, !Region == 9999)

# Branchenfilter (Beispiel hier: Detailhandel ohne Tankstellen)

kartenzahlungen_ch_d <- filter(kartenzahlungen, !Region == 9999, `Merchant category` == c("Retail: Food, beverage, tobacco","Retail: Other goods"))

# Kartenzahlungen nach Region und KW

kartenzahlungen_reg_d <- kartenzahlungen_ch_d %>%
  group_by(Region, jahrkw) %>%
  summarize(summe = sum(`Amount CHF`)) %>%
  spread(Region, summe) %>%
  rowwise() %>%
  mutate(Schweiz = sum(c_across("Central":"Zurich")))

```

##### Index berechnen

```{r}

# Wochenmittelwert des Jahres 2019 als Referenzwert berechnen

kartenzahlungen_2019_d <- filter(kartenzahlungen_reg_d, grepl("2019", jahrkw))

kartenzahlungen_2019_d <- kartenzahlungen_2019_d %>% 
  remove_rownames %>% column_to_rownames(var="jahrkw")

newrow_d <- summarize_all(kartenzahlungen_2019_d, mean)

rownames(newrow_d) <- c("2019-00")

# Einzelne Wochenwere ab 2020 hinzufügen
  
kartenzahlungen_ab2020_d <- filter(kartenzahlungen_reg_d, !grepl("2019", jahrkw))

kartenzahlungen_ab2020_d <- kartenzahlungen_ab2020_d %>% 
  remove_rownames %>% column_to_rownames(var="jahrkw")

kartenzahlungen_index_raw_d <- rbind(newrow_d, kartenzahlungen_ab2020_d)

# Index berechnen

kartenzahlungen_index_d <- apply(kartenzahlungen_index_raw_d, 2, function(y) 100 * y / y[1])

kartenzahlungen_index_d <- as.data.frame(kartenzahlungen_index_d)
kartenzahlungen_index_d <- rownames_to_column(kartenzahlungen_index_d, "Kalenderwoche")

```

##### Grafiken erstellen

```{r}

# Daten zurück in Longformat umwandeln

kartenzahlungen_index_long_d <- kartenzahlungen_index_d %>%
  gather(`Central`, `Eastern`, `Espace Mittelland`, `Lake Geneva`, `Northwestern`, `Ticino`, `Zurich`, `Schweiz`, key = "Region", value = "Index")

# Grafik mit allen Regionen der Schweiz

ggplot(kartenzahlungen_index_long_d, aes(x=Kalenderwoche, y=Index, group=Region))+
  geom_line(aes(color=Region),size = 0.8)+
  scale_color_manual(values=c("#57DC79","#36A953","#237739","#6ADC5E","#82B0BE","#A5A5A5","#A0DCAF","#00B0F0"))+
  theme_minimal()+
  geom_hline(yintercept = 100, color = "darkgray", size = 0.5) +
  theme(axis.text.x = element_text(angle = 90, vjust = 0.5, hjust=1))+
  theme(legend.position = "bottom")+
  labs(title = "Detailhandelindex",
        subtitle = "Kartenzahlungen im Detailhandel (ohne Tankstellen), Index 100 = Mittelwert 2019",
        caption = "Daten: https://monitoringconsumption.com/")

# Grafik mit ausgewählten Regionen

kartenzahlungen_index_long_d %>%
  filter(Region == c("Schweiz","Zurich")) %>%
  ggplot(aes(x=Kalenderwoche, y=Index, group=Region))+
  geom_line(aes(color=Region), size=1.2)+
  scale_color_manual(values=c("#A5A5A5","#00B0F0"))+
  theme_minimal()+
  geom_hline(yintercept = 100, color = "darkgray", size = 0.5) +
  theme(axis.text.x = element_text(angle = 90, vjust = 0.5, hjust=1))+
  theme(legend.position = "bottom")+
  labs(title = "Detailhandelindex",
        subtitle = "Kartenzahlungen im Detailhandel (ohne Tankstellen), Index 100 = Mittelwert 2019",
        caption = "Daten: https://monitoringconsumption.com/")

# Grafik mit Daten für das Jahr 2020

kartenzahlungen_index_long_d %>%
  filter(Region == c("Schweiz","Zurich")) %>%
  filter(Kalenderwoche < "2021-01") %>%
  ggplot(aes(x=Kalenderwoche, y=Index, group=Region))+
  geom_line(aes(color=Region), size=1.2)+
  scale_color_manual(values=c("#A5A5A5","#00B0F0"))+
  theme_minimal()+
  geom_hline(yintercept = 100, color = "darkgray", size = 0.5) +
  theme(axis.text.x = element_text(angle = 90, vjust = 0.5, hjust=1))+
  theme(legend.position = "bottom")+
  labs(title = "Detailhandelindex 2020",
        subtitle = "Kartenzahlungen im Detailhandel (ohne Tankstellen), Index 100 = Mittelwert 2019",
        caption = "Daten: https://monitoringconsumption.com/")

# Grafik mit Daten für das Jahr 2021

kartenzahlungen_index_long_d %>%
  filter(Region == c("Schweiz","Zurich")) %>%
  filter(Kalenderwoche >= "2021-01") %>%
  ggplot(aes(x=Kalenderwoche, y=Index, group=Region))+
  geom_line(aes(color=Region), size=1.2)+
  scale_color_manual(values=c("#A5A5A5","#00B0F0"))+
  theme_minimal()+
  geom_hline(yintercept = 100, color = "darkgray", size = 0.5) +
  theme(axis.text.x = element_text(angle = 90, vjust = 0.5, hjust=1))+
  theme(legend.position = "bottom")+
  labs(title = "Detailhandelindex 2021",
        subtitle = "Kartenzahlungen im Detailhandel (ohne Tankstellen), Index 100 = Mittelwert 2019",
        caption = "Daten: https://monitoringconsumption.com/")

```


#### 3. Kartenzahlungen im Gastgewerbe

##### Daten filtern

```{r}

# Lichtenstein und Campione d'Italia (Region = 9999) aus dem Datensatz herausfiltern

kartenzahlungen_ch_g <- filter(kartenzahlungen, !Region == 9999)

# Branchenfilter (Beispiel hier: Gastgewerbe)

kartenzahlungen_ch_g <- filter(kartenzahlungen, !Region == 9999, `Merchant category` == c("Food and beverage services","Accommodation"))

# Kartenzahlungen nach Region und KW

kartenzahlungen_reg_g <- kartenzahlungen_ch_g %>%
  group_by(Region, jahrkw) %>%
  summarize(summe = sum(`Amount CHF`)) %>%
  spread(Region, summe) %>%
  rowwise() %>%
  mutate(Schweiz = sum(c_across("Central":"Zurich")))

```

##### Index berechnen

```{r}

# Wochenmittelwert des Jahres 2019 als Referenzwert berechnen

kartenzahlungen_2019_g <- filter(kartenzahlungen_reg_g, grepl("2019", jahrkw))

kartenzahlungen_2019_g <- kartenzahlungen_2019_g %>% 
  remove_rownames %>% column_to_rownames(var="jahrkw")

newrow_g <- summarize_all(kartenzahlungen_2019_g, mean)

rownames(newrow_g) <- c("2019-00")

# Einzelne Wochenwere ab 2020 hinzufügen
  
kartenzahlungen_ab2020_g <- filter(kartenzahlungen_reg_g, !grepl("2019", jahrkw))

kartenzahlungen_ab2020_g <- kartenzahlungen_ab2020_g %>% 
  remove_rownames %>% column_to_rownames(var="jahrkw")

kartenzahlungen_index_raw_g <- rbind(newrow_g, kartenzahlungen_ab2020_g)

# Index berechnen

kartenzahlungen_index_g <- apply(kartenzahlungen_index_raw_g, 2, function(y) 100 * y / y[1])

kartenzahlungen_index_g <- as.data.frame(kartenzahlungen_index_g)
kartenzahlungen_index_g <- rownames_to_column(kartenzahlungen_index_g, "Kalenderwoche")

```

##### Grafiken erstellen

```{r}

# Daten zurück in Longformat umwandeln

kartenzahlungen_index_long_g <- kartenzahlungen_index_g %>%
  gather(`Central`, `Eastern`, `Espace Mittelland`, `Lake Geneva`, `Northwestern`, `Ticino`, `Zurich`, `Schweiz`, key = "Region", value = "Index")

# Grafik mit allen Regionen der Schweiz

ggplot(kartenzahlungen_index_long_g, aes(x=Kalenderwoche, y=Index, group=Region))+
  geom_step(aes(color=Region),size = 0.8)+
  scale_color_manual(values=c("#57DC79","#36A953","#237739","#6ADC5E","#82B0BE","#A5A5A5","#A0DCAF","#00B0F0"))+
  theme_minimal()+
  geom_hline(yintercept = 100, color = "darkgray", size = 0.5) +
  theme(axis.text.x = element_text(angle = 90, vjust = 0.5, hjust=1))+
  theme(legend.position = "bottom")+
  labs(title = "Gastroindex",
        subtitle = "Kartenzahlungen im Gastgewerbe, Index 100 = Mittelwert 2019",
        caption = "Daten: https://monitoringconsumption.com/")

# Grafik mit ausgewählten Regionen

kartenzahlungen_index_long_g %>%
  filter(Region == c("Schweiz","Zurich")) %>%
  ggplot(aes(x=Kalenderwoche, y=Index, group=Region))+
  geom_step(aes(color=Region), size=1.2)+
  scale_color_manual(values=c("#A5A5A5","#00B0F0"))+
  theme_minimal()+
  geom_hline(yintercept = 100, color = "darkgray", size = 0.5) +
  theme(axis.text.x = element_text(angle = 90, vjust = 0.5, hjust=1))+
  theme(legend.position = "bottom")+
  labs(title = "Gastroindex",
        subtitle = "Kartenzahlungen im Gastgewerbe, Index 100 = Mittelwert 2019",
        caption = "Daten: https://monitoringconsumption.com/")

# Grafik mit Daten für das Jahr 2020

kartenzahlungen_index_long_g %>%
  filter(Region == c("Schweiz","Zurich")) %>%
  filter(Kalenderwoche < "2021-01") %>%
  ggplot(aes(x=Kalenderwoche, y=Index, group=Region))+
  geom_step(aes(color=Region), size=1.2)+
  scale_color_manual(values=c("#A5A5A5","#00B0F0"))+
  theme_minimal()+
  geom_hline(yintercept = 100, color = "darkgray", size = 0.5) +
  theme(axis.text.x = element_text(angle = 90, vjust = 0.5, hjust=1))+
  theme(legend.position = "bottom")+
  labs(title = "Gastroindex 2020",
        subtitle = "Kartenzahlungen in der Gastronomie, Index 100 = Mittelwert 2019",
        caption = "Daten: https://monitoringconsumption.com/")

# Grafik mit Daten für das Jahr 2021

kartenzahlungen_index_long_g %>%
  filter(Region == c("Schweiz","Zurich")) %>%
  filter(Kalenderwoche >= "2021-01") %>%
  ggplot(aes(x=Kalenderwoche, y=Index, group=Region))+
  geom_step(aes(color=Region), size=1.2)+
  scale_color_manual(values=c("#A5A5A5","#00B0F0"))+
  theme_minimal()+
  geom_hline(yintercept = 100, color = "darkgray", size = 0.5) +
  theme(axis.text.x = element_text(angle = 90, vjust = 0.5, hjust=1))+
  theme(legend.position = "bottom")+
  labs(title = "Gastroindex 2021",
        subtitle = "Kartenzahlungen im Gastgewerbe, Index 100 = Mittelwert 2019",
        caption = "Daten: https://monitoringconsumption.com/")

```



#### 4. Bargeldbezüge

##### Daten filtern

```{r}

# Nur Bargeldbezüge aus der Schweiz herausfiltern und Regionen umbenennen

bargeld_ch <- bargeld %>% 
  filter(Country == "CHE" & Type == "ATM" & !Region == 99) %>% 
  mutate(Region=recode(Region,
                       `1` = "Lake Geneva",
                       `2` = "Espace Mittelland",
                       `3` = "Northwestern",
                       `4` = "Zurich",
                       `5` = "Eastern", 
                       `6` = "Central", 
                       `7` = "Ticino"))

# Kartenzahlungen nach Region und KW

bargeld_reg <- bargeld_ch %>%
  group_by(Region, jahrkw) %>%
  summarize(summe = sum(`Amount CHF`)) %>%
  spread(Region, summe) %>%
  rowwise() %>%
  mutate(Schweiz = sum(c_across("Central":"Zurich")))

```

##### Index berechnen

```{r}

# Wochenmittelwert des Jahres 2019 als Referenzwert berechnen

bargeld_2019 <- filter(bargeld_reg, grepl("2019", jahrkw))

bargeld_2019 <- bargeld_2019 %>% 
  remove_rownames %>% column_to_rownames(var="jahrkw")

newrow_b <- summarize_all(bargeld_2019, mean)

rownames(newrow_b) <- c("2019-00")

# Einzelne Wochenwere ab 2020 hinzufügen
  
bargeld_ab2020 <- filter(bargeld_reg, !grepl("2019", jahrkw))

bargeld_ab2020 <- bargeld_ab2020 %>% 
  remove_rownames %>% column_to_rownames(var="jahrkw")

bargeld_index_raw <- rbind(newrow_b, bargeld_ab2020)

# Index berechnen

bargeld_index <- apply(bargeld_index_raw, 2, function(y) 100 * y / y[1])

bargeld_index <- as.data.frame(bargeld_index)
bargeld_index <- rownames_to_column(bargeld_index, "Kalenderwoche")

```

##### Grafiken erstellen

```{r}

# Daten zurück in Longformat umwandeln

bargeld_index_long <- bargeld_index %>%
  gather(`Central`, `Eastern`, `Espace Mittelland`, `Lake Geneva`, `Northwestern`, `Ticino`, `Zurich`, `Schweiz`, key = "Region", value = "Index")

# Grafik mit allen Regionen der Schweiz

ggplot(bargeld_index_long, aes(x=Kalenderwoche, y=Index, group=Region))+
  geom_line(aes(color=Region),size = 0.8)+
  scale_color_manual(values=c("#57DC79","#36A953","#237739","#6ADC5E","#82B0BE","#A5A5A5","#A0DCAF","#00B0F0"))+
  theme_minimal()+
  geom_hline(yintercept = 100, color = "darkgray", size = 0.5) +
  theme(axis.text.x = element_text(angle = 90, vjust = 0.5, hjust=1))+
  theme(legend.position = "bottom")+
  labs(title = "Bargeldindex",
        subtitle = "Bargeldbezüge, Index 100 = Mittelwert 2019",
        caption = "Daten: https://monitoringconsumption.com/")

# Grafik mit ausgewählten Regionen

 bargeld_index_long %>%
  filter(Region == c("Schweiz","Zurich")) %>%
  ggplot(aes(x=Kalenderwoche, y=Index, group=Region))+
  geom_line(aes(color=Region), size=1.2)+
  scale_color_manual(values=c("#A5A5A5","#00B0F0"))+
  theme_minimal()+
  geom_hline(yintercept = 100, color = "darkgray", size = 0.5) +
  theme(axis.text.x = element_text(angle = 90, vjust = 0.5, hjust=1))+
  theme(legend.position = "bottom")+
  labs(title = "Bargeldindex",
        subtitle = "Bargeldbezüge, Index 100 = Mittelwert 2019",
        caption = "Daten: https://monitoringconsumption.com/")

# Grafik mit Daten für das Jahr 2020

bargeld_index_long %>%
  filter(Region == c("Schweiz","Zurich")) %>%
  filter(Kalenderwoche < "2021-01") %>%
  ggplot(aes(x=Kalenderwoche, y=Index, group=Region))+
  geom_line(aes(color=Region), size=1.2)+
  scale_color_manual(values=c("#A5A5A5","#00B0F0"))+
  theme_minimal()+
  geom_hline(yintercept = 100, color = "darkgray", size = 0.5) +
  theme(axis.text.x = element_text(angle = 90, vjust = 0.5, hjust=1))+
  theme(legend.position = "bottom")+
  labs(title = "Bargeldindex 2020",
        subtitle = "Bargeldbezüge, Index 100 = Mittelwert 2019",
        caption = "Daten: https://monitoringconsumption.com/")

# Grafik mit Daten für das Jahr 2021

bargeld_index_long %>%
  filter(Region == c("Schweiz","Zurich")) %>%
  filter(Kalenderwoche >= "2021-01") %>%
  ggplot(aes(x=Kalenderwoche, y=Index, group=Region))+
  geom_line(aes(color=Region), size=1.2)+
  scale_color_manual(values=c("#A5A5A5","#00B0F0"))+
  theme_minimal()+
  geom_hline(yintercept = 100, color = "darkgray", size = 0.5) +
  theme(axis.text.x = element_text(angle = 90, vjust = 0.5, hjust=1))+
  theme(legend.position = "bottom")+
  labs(title = "Bargeldindex 2021",
        subtitle = "Bargeldbezüge, Index 100 = Mittelwert 2019",
        caption = "Daten: https://monitoringconsumption.com/")

```


#### 5. Konsumindex (Detailhandel und Bargeldbezüge)

##### Daten zusammenführen

```{r}

# Kartenzahlungen im Detailhandel und Bargeldtransaktionen addieren

kartenzahlungen_kw <- rownames_to_column(kartenzahlungen_index_raw, "Kalenderwoche")
bargeld_kw <- rownames_to_column(bargeld_index_raw, "Kalenderwoche")

konsum_ch <- left_join(kartenzahlungen_kw, bargeld_kw, by="Kalenderwoche")

konsum_ch <- konsum_ch %>% 
  mutate(Genferseeregion = `Lake Geneva.x`+`Lake Geneva.y`,
         Mittelland = `Espace Mittelland.x`+`Espace Mittelland.y`,
         Nordwestschweiz = Northwestern.x + Northwestern.y,
         Zuerich = Zurich.x + Zurich.y,
         Ostschweiz = Eastern.x + Eastern.y,
         Zentralschweiz = Central.x + Central.y,
         Tessin = Ticino.x + Ticino.y) %>% 
  select(Kalenderwoche,Genferseeregion:Tessin) %>%  
  rowwise() %>% 
  mutate(Schweiz = sum(c_across("Genferseeregion":"Tessin")))

```

##### Index berechnen

```{r}

# Index berechnen

konsum_ch <- konsum_ch %>% 
  remove_rownames %>% column_to_rownames(var="Kalenderwoche")

konsum_index <- apply(konsum_ch, 2, function(y) 100 * y / y[1])

konsum_index <- as.data.frame(konsum_index)
konsum_index <- rownames_to_column(konsum_index, "Kalenderwoche")

```

##### Grafiken erstellen

```{r}

# Daten zurück in Longformat umwandeln

konsum_index_long <- konsum_index %>%
  gather(`Genferseeregion`, `Mittelland`, `Nordwestschweiz`, `Zuerich`, `Ostschweiz`, `Zentralschweiz`, `Tessin`, `Schweiz`, key = "Region", value = "Index")

# Grafik mit allen Regionen der Schweiz

ggplot(konsum_index_long, aes(x=Kalenderwoche, y=Index, group=Region))+
  geom_step(aes(color=Region),size = 0.8)+
  scale_color_manual(values=c("#6ADC5E","#237739","#82B0BE","#36A953","#A5A5A5","#A0DCAF","#57DC79","#00B0F0"))+
  theme_minimal()+
  geom_hline(yintercept = 100, color = "darkgray", size = 0.5) +
  theme(axis.text.x = element_text(angle = 90, vjust = 0.5, hjust=1))+
  theme(legend.position = "bottom")+
  labs(title = "Konsumindex (Detailhandel und Bargeldbezüge)",
        subtitle = "Kartenzahlungen im Detailhandel und Bargeldbezüge, Index 100 = Mittelwert 2019",
        caption = "Daten: https://monitoringconsumption.com/")

# Grafik mit ausgewählten Regionen

 konsum_index_long %>%
  filter(Region == c("Schweiz","Zuerich")) %>%
  ggplot(aes(x=Kalenderwoche, y=Index, group=Region))+
  geom_step(aes(color=Region), size=1.2)+
  scale_color_manual(values=c("#A5A5A5","#00B0F0"))+
  theme_minimal()+
  geom_hline(yintercept = 100, color = "darkgray", size = 0.5) +
  theme(axis.text.x = element_text(angle = 90, vjust = 0.5, hjust=1))+
  theme(legend.position = "bottom")+
  labs(title = "Konsumindex (Detailhandel und Bargeldbezüge)",
        subtitle = "Kartenzahlungen im Detailhandel und Bargeldbezüge, Index 100 = Mittelwert 2019",
        caption = "Daten: https://monitoringconsumption.com/")

# Grafik mit Daten für das Jahr 2020

konsum_index_long %>%
  filter(Region == c("Schweiz","Zuerich")) %>%
  filter(Kalenderwoche < "2021-01") %>%
  ggplot(aes(x=Kalenderwoche, y=Index, group=Region))+
  geom_step(aes(color=Region), size=1.2)+
  scale_color_manual(values=c("#A5A5A5","#00B0F0"))+
  theme_minimal()+
  geom_hline(yintercept = 100, color = "darkgray", size = 0.5) +
  theme(axis.text.x = element_text(angle = 90, vjust = 0.5, hjust=1))+
  theme(legend.position = "bottom")+
  labs(title = "Konsumindex 2020 (Detailhandel und Bargeldbezüge)",
        subtitle = "Kartenzahlungen im Detailhandel und Bargeldbezüge, Index 100 = Mittelwert 2019",
        caption = "Daten: https://monitoringconsumption.com/")

# Grafik mit Daten für das Jahr 2021

konsum_index_long %>%
  filter(Region == c("Schweiz","Zuerich")) %>%
  filter(Kalenderwoche >= "2021-01") %>%
  ggplot(aes(x=Kalenderwoche, y=Index, group=Region))+
  geom_step(aes(color=Region), size=1.2)+
  scale_color_manual(values=c("#A5A5A5","#00B0F0"))+
  theme_minimal()+
  geom_hline(yintercept = 100, color = "darkgray", size = 0.5) +
  theme(axis.text.x = element_text(angle = 90, vjust = 0.5, hjust=1))+
  theme(legend.position = "bottom")+
  labs(title = "Konsumindex 2021 (Detailhandel und Bargeldbezüge)",
        subtitle = "Kartenzahlungen im Detailhandel und Bargeldbezüge, Index 100 = Mittelwert 2019",
        caption = "Daten: https://monitoringconsumption.com/")

```

**Fragen an Lars:**  
** Bei den letzten vier Grafiken sind die Linien irgendwie verschoben, obwohl ich den gleichen Code wie vorher verwendet habe.**  
** Hast du eine Idee, woran das liegen könnte?**